臺灣高等法院高雄分院刑事判決　　　　100年度上易字第252號
上　訴　人
即　被　告　楊旭洲
上列上訴人因竊盜案件，不服臺灣高雄地方法院99年度易字第23
33號中華民國99年12月21日第一審判決（起訴案號：臺灣高雄地
方法院檢察署99年度偵字第29288 號），提起上訴，本院判決如
下：
     主  文
上訴駁回。
     事  實
一、楊旭洲前於民國97年間因竊盜等案件，經法院判處罪刑，並
    經裁定減刑及定執行刑為有期徒刑1年，於98年8月14日執行
    完畢，猶不知悔改，復於99年8 月5 日13時32分許，騎乘車
    牌號碼YMJ-432 號重型機車途經高雄市○○區○○路與大榮
    街口大榮中學前，先將該重型機車停放在翠華路上大榮幼稚
    園騎樓後，再步行至大榮中學校外車棚，以不詳方式開啟腳
    踏車後輪大鎖之方式，竊取蘇非凡所有停於該處之愛爾蘭牌
    、黑色摺疊式腳踏車1 部（價值約新臺幣8000元），得手後
    旋即騎乘該腳踏車逃逸。嗣蘇非凡發覺其腳踏車遭竊，報警
    處理，經警調閱相關路口之監視錄影資料，比對查證而循線
    查獲。
二、案經高雄市政府警察局鼓山分局報告臺灣高雄地方法院檢察
    署檢察官偵查起訴。
    理  由
壹、證據能力部分：
    被告以外之人於審判外之陳述，雖不符刑事訴訟法第159 條
    之1 至之4 之規定，然經當事人於審判程序同意作為證據，
    法院審酌該言詞陳述或書面陳述作成時之情況，認為適當者
    ，亦得為證據；刑事訴訟法第159 條之5 第1 項定有明文。
    查本案所引用之供述及其非供述證據資料，雖無刑事訴訟法
    第159 條之1 至第159 條之4 傳聞證據例外情形，惟業經檢
    察官、被告於本院審理時同意作為認定事實之證據或無意見
    （本院卷第28頁），本院審酌該等陳述作成時之情況，並無
    違法不當或證明力明顯過低之瑕疵，認為以之作為證據為適
    當，得作為證據。
貳、實體部分：
一、訊據上訴人即被告楊旭洲矢口否認有何竊盜犯行，辯稱：我
    係騎機車行經大榮幼稚園前，遇到綽號「阿醜」的友人託我
    將該腳踏車騎至打鼓岩菜市場交付「阿醜」之弟，我才於該
    處騎腳踏車到打鼓岩市場，我沒有偷腳踏車，亦不知該車是
    贓車，且單憑錄影相片，亦無法證明我所騎腳踏車係蘇非凡
    所遺失云云，經查：
  (一)上開事實，已據證人即被害人蘇非凡於警詢及本院審理中、
    證人即承辦警員沈鴻源於本院審理中到庭證述明確，並有高
    雄市政府警察局鼓山分局內惟派出所監視錄影翻拍照片8 紙
    、車籍查詢單1 紙及被害人指認腳踏車失竊的地點照片2 張
    （偵卷第15-19 頁）在卷可稽。又從上開證述及照片足證：
    被害人蘇非凡於99年8 月5 日16時15分發覺其停放於大榮中
    學校外車棚之腳踏車遭竊，報警處理後，經警調閱附近相關
    路口之監視錄影資料，發覺監視錄影畫面顯示被害人於99年
    8 月5 日7 時40分15秒騎乘折疊式腳踏車行經大榮街與翠華
    路口，被告於同日13時26分51秒、13時28分、13時28分12秒
    ，騎乘車牌號碼YMJ-432 號機車行經翠華路137 號前、西藏
    路及翠華路口、鼓山三路旁，旋即於同日13時29分33秒，被
    告步行經過大榮街與翠華路口，約莫2 分鐘後即13時32分17
    秒及13時34分45秒，被告騎乘1 部與被害人所騎相同之折疊
    式腳踏車，分別行經翠華路137 號前、大榮街及翠華路口等
    情，為屬真實。
  (二)員警依上開照片查詢車牌號碼YMJ-432 號車籍資料，發覺該
    機車為被告所有，分別通知被害人及被告於99年8 月16日及
    19日到案製作筆錄，被告坦承自己為錄影監視畫面中騎乘車
    牌號碼YMJ-432 號機車者，及騎該折疊式腳踏車離去之人，
    被害人復到庭確認被告所騎腳踏車為其所失竊，是被告於同
    日13時26分至28分許，騎乘其機車行經翠華路附近，於13時
    29分許步行經過大榮街與翠華路，旋即於13時32分許，在同
    一地點將被害人腳踏車竊取並置於自己實力支配下，而騎乘
    離去等情，堪予認定。
  (三)被告雖以上開情詞置辯，惟查：
  1.被告自承與綽號「阿醜」的友人已2 、3 年未聯絡，不知道
    「阿醜」聯絡方式，「阿醜」與其弟弟迄今均未與伊聯絡，
    伊騎腳踏車至菜市場未見「阿醜」之弟，就將該車放在市○
    ○○○○路回原址騎機車等情（偵卷第23頁、本院卷第26頁
      ），然衡諸常情，被告既與「阿醜」多年未聯絡，甫見面
    就要求被告將其折疊式腳踏車騎至2 公里外之菜市場，且未
    留下聯絡方式，迄今「阿醜」亦無聯絡被告並將其腳踏車取
    回，顯違常理。又被告於原審雖辯稱：「阿醜說他趕時間，
    要坐計程車了，當時我認為幫助朋友是舉手之勞的事情而已
    ，所以幫他把腳踏車騎到菜市場，因為他沒有叫人來牽，我
    只好把腳踏車留在現場」等語（原審1 卷第25頁、2 卷第22
    頁) ，惟折疊式腳踏車可對折收納至小客車後車廂內，倘若
    「阿醜」欲搭計程車離開，自可將該折疊式腳踏車折疊後，
    置放於計程車後車廂內，何需請託被告騎至菜市場，再委請
    他人向被告取車，且被告既受託將腳踏車騎至菜市場，竟在
    未有人前來取車之情形下，將腳踏車留在現場，亦與常情有
    違，足認被告上開所辯，應係卸責之詞，不足採信。
  2.證人蘇非凡於本院到庭證稱：「我失竊的腳踏車與我至警察
    局所看監視錄影帶被告所騎之腳踏車一模一樣。上開二台腳
    踏車的品牌均是愛爾蘭牌的黑色折疊式腳踏車，且從腳踏車
    坐墊有吊兩條線，該車前輪有擋泥板、後輪無擋泥板等特徵
    觀之，均屬相符」等情明確（本院卷第46-48 頁），本院比
    對證人蘇非凡證述之特徵與卷附案發現場相片相符，參以上
    開特徵非屬平常，且從腳踏車失竊之地點、時間等情綜合觀
    之，均足認定被告所騎腳踏車為屬被害人蘇非凡當日於該地
    所失竊無訛。是被告所辯單憑錄影相片，無法證明該腳踏車
    係被害人蘇非凡所遺失云云，亦難採信。
  3.本案被告取得被害人該折疊式腳踏車之原因固然不止於一端
    ，有可能係竊盜、侵占遺失物或故買、收受贓物等各種可能
    ，惟被害人停放腳踏車之地點，與被告將該腳踏車置於自己
    實力支配下之地點相同，此顯然與破壞他人持有關係，隨即
    於同一地點建立自己持有關係之竊盜行為無異。且故買或收
    受贓物之地點，通常與贓物遭竊之地點不同，因竊賊為不讓
    失主發覺，會將所竊財物帶離行竊地點，待確認不致遭失主
    追回之安全狀態下，始會進行處分贓物等行為，然本件被告
    取得被害人腳踏車地點竟與失竊地點相同，如此已不合故買
    或收受贓物之常情。而被害人於警詢亦證述自己腳踏車後輪
    有上鎖，是從外觀上亦可知悉該腳踏車非屬遺失物，如此亦
    可排除被告係以侵占遺失物方式取得該腳踏車之可能。是被
    告所辯，伊無竊取該車，不足採信。
  (三)綜上所述，本件罪證明確，被告犯行洵堪認定，應予依法論
    科。
二、核被告所為，係犯刑法第320 條第1 項之普通竊盜罪。其於
    97年間因竊盜等案件，經法院判處罪刑，並經裁定減刑及定
    執行刑為有期徒刑1 年，於98年8 月14日執行完畢，有臺灣
    高等法院被告前案紀錄表在卷可憑，其受有期徒刑執行完畢
    5 年內故意再犯本件有期徒刑以上之罪，為累犯，應加重其
    刑。
三、原審認被告罪證明確，因而適用刑法第320 條第1 項、第47
    條第1 項、第41條第1 項前段，刑法施行法第1 條之1第1項
    、第2 項前段規定，並審酌被告竊取他人之物，顯然欠缺尊
    重他人財產權之觀念，所為誠有不該，並斟酌所竊腳踏車財
    產價值及被告前曾因竊盜案件，經判處罪刑，有臺灣高等法
    院被告前案紀錄表在卷可憑，竟不知悔改，仍再犯本件竊盜
    犯行等一切情狀，量處被告有期徒刑6 月，並諭知如易科罰
    金以新台幣1 千元折算1 日。其認事用法，核無不合，量刑
    亦屬允當。被告上訴意旨否認犯罪，指摘原判決不當，為無
    理由，應予駁回。
據上論斷，應依刑事訴訟法第368條，判決如主文。
本案經檢察官王登榮到庭執行職務。
中    華    民    國   100    年    4     月    29    日
                  刑事第一庭    審判長法  官  周賢銳
                                      法  官  洪碩垣
                                      法  官  施柏宏
以上正本證明與原本無異。
不得上訴。
中    華    民    國   100    年    4     月    29    日
                                      書記官  魏文常
附錄論罪科刑法條：
中華民國刑法第320條（普通竊盜罪、竊佔罪）
意圖為自己或第三人不法之所有，而竊取他人之動產者，為竊盜
罪，處5  年以下有期徒刑、拘役或 5 百元以下罰金。
意圖為自己或第三人不法之利益，而竊佔他人之不動產者，依前
項之規定處斷。
前二項之未遂犯罰之。